臺灣高等法院臺南分院刑事判決
111年度金上訴字第508號
上  訴  人  
即  被  告  林威良

上列上訴人因詐欺等案件，不服臺灣臺南地方法院111年度金訴
字第42號中華民國111年3月8日第一審判決（起訴案號：臺灣臺
南地方檢察署110年度偵字第22223號），提起上訴，本院判決如
下：
    主  文
原判決撤銷。
林威良犯3人以上詐欺取財罪，共2罪，均累犯，各處有期徒刑壹
年貳月，應執行有期徒刑壹年陸月。
未扣案之犯罪所得新臺幣2000元沒收，於全部或一部不能沒收或
不宜執行沒收時，追徵其價額。
    事  實
一、林威良明知「樂天」及其他真實姓名年籍不詳之人所組成之
    詐欺集團，係3人以上，以實施詐術手段，共同組成具有持
    續性及牟利性之有結構性之犯罪組織，竟自民國110年3月間
    某日起，加入該詐欺集團擔任車手，負責向被害人收取詐欺
    款項（所涉參與犯罪組織部分，業經臺灣彰化地方檢察署檢
    察官以110年度偵字第8825號、第9150號起訴）。林威良加
    入該詐欺集團後，與「樂天」及其他真實姓名年籍不詳之成
    員間，共同意圖為自己不法之所有，基於加重詐欺取財及隱
    匿特定犯罪所得去向之洗錢等犯意聯絡，由該詐欺集團成員
    以附表所示方式詐騙附表所示之人，致其等陷於錯誤，於附
    表所示轉帳時間、地點，將附表所示金額匯至洪奐堅（所涉
    詐欺部分，由檢察官偵辦中）所有之土地銀行帳號000-0000
    00000000號帳戶內，洪奐堅再分別於110年5月10日13時25分
    、16時許，自上開帳戶提領現金新臺幣（下同）10萬元、15
    萬元，並依指示前往臺南市永康區永勝街230巷口與車手會
    合交款，而林威良則於上開時間搭乘「白毛」者所駕駛之
　　車號00-0000號自小客車（該車係林威良向黃衫綦所借得）
    來到現場下車向洪奐堅收取上開10萬元、15萬元之詐欺款項
    ，其後依「樂天」指示，將25萬元轉交予其他詐欺集團成員
    ，其因而獲得2000元之報酬；嗣經警方調閱路口監視器錄影
    發現案外人黃衫綦所有車號00-0000號自小客車出現在現場
    附近，乃通知黃衫綦前來說明，黃衫綦向警方稱該車曾借給
    林威良使用，警方復通知林威良來說明，林威良於警方尚未
    確切知悉其為詐騙集團的車手之前，即向警方坦承上開犯罪
    而接受裁判。
二、案經葉畢華、周美雲訴由臺南市政府警察局永康分局報請檢
    察官偵查起訴。
　　理  由
一、上揭犯罪事實，業據被告於警詢及偵查及審判中坦承不諱，
    核與告訴人葉畢華、周美雲、證人洪奐堅於警詢中證述之情
    節相符，並有土地銀行存摺影本、彰化銀行匯款回條聯、郵
    政跨行匯款申請書各1份、監視器錄影畫面翻拍照片14張在
    卷可憑，足認被告之自白與事實相符，其犯行堪以認定。
二、按共同正犯之意思聯絡，原不以數人間直接發生者為限，即
    有間接之聯絡者，亦包括在內（最高法院77年台上字第2135
    號判例意旨參照）；且其表示之方法，不以明示通謀為必要
    ，即相互間有默示之合致，亦無不可；再共同實施犯罪行為
    之人，在合同意思範圍以內，各自分擔犯罪行為之一部，相
    互利用他人之行為，以達其犯罪之目的者，即應對於全部所
    發生之結果，共同負責；故共同正犯間非僅就其自己實施之
    行為負其責任，並在犯意聯絡之範圍內，對於其他共同正犯
    所實施之行為，亦應共同負責（最高法院32年上字第1905號
    判例意旨參照）。本件被告參與前揭詐欺集團，負責前往收
    取詐騙款項後繳回所屬詐騙集團成員；縱未全程參與、分擔
    ，然詐欺集團成員本有各自之分工，或係負責撥打電話從事
    詐騙，或係負責提領款項及轉帳匯款之車手，或係負責招攬
    車手、收取帳戶之人，各成員就詐欺集團所實行之犯罪行為
    ，均應共同負責。次按洗錢防制法洗錢罪之成立，僅須行為
    人在客觀上有掩飾或隱匿自己或他人因特定犯罪所得財產之
    本質、來源、去向、所在、所有權、處分權或其他權益，或
    移轉、變更特定犯罪所得之具體作為，主觀上具有掩飾或隱
    匿其財產或利益來源與犯罪之關聯性，使其來源形式上合法
    化，以逃避國家追訴、處罰之犯罪意思，足克相當。本件被
    告前往收取款項後，並將款項交付上手，使上開金錢流向難
    以追查，隱匿上開犯罪所得之本質及去向，並使其來源形式
    上合法化，亦核與洗錢防制法第2條第1款、第2款所定之要
    件相符。
三、論罪部分：
　㈠核被告所為，係犯刑法第339條之4第1項第2款之加重詐欺取
    財罪及洗錢防制法第14條第1項之一般洗錢罪。被告與「樂
    天」及其他真實姓名年籍不詳之成員間，具有犯意聯絡及行
    為分擔，應論以共同正犯。
  ㈡被告於107年間因妨害自由案件，經臺灣臺中地方法院以107
    年度簡字第376號判處有期徒刑4月確定，於108年4月11日執
    行完畢出監，有其前案紀錄表足參，其5年內故意再犯有期
    徒刑以上刑之上開2罪，均為累犯。本院審酌其未能因前案
    之執行有所反省，對刑罰之感應力薄弱，縱依累犯規定加重
    其刑，亦未使被告所受刑罰超過其所應負擔之罪責而有過苛
    之情形，爰依刑法第47條第1項規定均加重其刑。
　㈢證人即承辦警員張至緯於本院審理時雖稱：警方有合理懷疑
    被告涉案云云（見本院卷第179頁）。然查，警方從路口監
    視器錄影發現黃衫綦的車號00-0000號自小客車出現在現場
    附近，而通知黃衫綦前來說明，黃衫綦雖向警方稱該車曾借
    給被告使用，但其同時亦向警方表示監視器影像中之車手並
    非被告本人而是被告的朋友等語明確（見警卷第15頁），上
    情亦經證人張至緯證述在卷（見本院卷第178頁），可見警
    方應係因被告曾向黃衫綦借車且該車曾出現在現場附近以致
    主觀上單純懷疑被告涉案無誤，尚難以被告向黃衫綦借車乙
    情，遽謂警方當時就本件已有確切根據而得有合理之懷疑，
    是被告在警方未發覺其犯罪之前，即向警方坦承有上開犯行
    ，並接受裁判，符合自首規定，且有助於警方之破案及減省
    司法資源，爰依刑法第62條前段規定，減輕其刑。
　㈣被告於偵審中坦承洗錢犯罪，應依洗錢防制法第16條第2項規
    定，就一般洗錢罪部分，減輕其刑，並遞減之。
　㈤被告同時以一行為觸犯加重詐欺取財及洗錢罪2罪名，為想像
    競合犯，應從較重之加重詐欺取財罪處斷；而其所犯上開2
    個加重詐欺罪，犯意各別，行為互殊，應予分論併罰。
四、撤銷改判的理由：　　
　㈠原審以被告罪證明確予以論科，固非無見，惟查：⑴被告於警
    方未發覺其犯罪之前，即向警方自首並接受裁判，符合刑法
    第62條前段自首減刑之適用，原審未予認定及減刑，自有未
    合。⑵想像競合犯之處斷刑，本質上係「刑之合併」，其所
    謂從一重處斷，乃將想像競合犯組成之評價上數罪，合併為
    科刑一罪，其所對應之刑罰，亦合併其評價上數罪之數法定
    刑，而為一個處斷刑。易言之，想像競合犯侵害數法益者皆
    成立犯罪，論罪時必須輕、重罪併舉論述，同時宣告所犯各
    罪名，包括各罪有無加重、減免其刑之情形，亦應說明論列
    ，量刑時併衡酌輕罪部分量刑事由，評價始為充足，然後依
    刑法第55條前段規定「從一重處斷」，非謂對於其餘各罪可
    置而不論。經查，被告於偵審中已自白上開的洗錢罪，原審
    未依洗錢防制法第16條第2項規定，就此部分予以減輕其刑
    ，顯然影響量刑，而有違誤。綜上，被告提起上訴主張其有
    自首減刑之適用，為有理由；此外，原審判決復有上開⑵之
    違誤，則原審判決即屬不能維持，應由本院予以撤銷改判。
　㈡茲審酌被告正值青壯之年，不思依循正途獲取財富，竟貪圖
    不法利益，參與詐欺集團擔任車手，負責收取遭詐欺款項，
    價值觀念顯有偏差，致告訴人受騙而受有財產上損害，非但
    造成告訴人難以回復之損害，助長詐騙歪風，進而導致社會
    間人際信任瓦解，社會成員彼此情感疏離，所為誠屬不該。
    惟念及被告自始坦承犯行，尚有悔意，兼衡其擔任詐騙集團
    之角色及獲取報酬之數額暨高中肄業之智識程度及家庭生活
    狀況及其坦承犯罪，犯後態度尚稱良好等一切情狀，分別量
    處如主文第2項所示之刑；又被告擔任車手獲得報酬2000元
    乙情，業據其供明在卷，該款項雖未扣案，然屬被告之犯罪
    所得，應依刑法第38條之1第1項前段、第3項規定宣告沒收
    ，並於全部或一部不能沒收或不宜執行沒收時，追徵其價額
    。
據上論結，應依刑事訴訟法第369條第1項前段、第299條第1項前
段，判決如主文。
本案經檢察官徐書翰提起公訴，檢察官黃朝貴到庭執行職務。
中　　華　　民　　國　　111 　年　　6 　　月　　23　　日
                  刑事第七庭    審判長法  官　吳勇輝
                                      法  官　吳錦佳
                                      法　官　黃國永
以上正本證明與原本無異。
如不服本判決應於收受送達後20日內向本院提出上訴書狀，其未
敘述上訴理由者，並得於提起上訴後20日內向本院補提理由書（
均須按他造當事人之人數附繕本）「切勿逕送上級法院」。
　　　　　                            書記官　葉宥鈞
中　　華　　民　　國　　111 　年　　6 　　月　　23　　日
附錄本案論罪科刑法條：
中華民國刑法第339條之4
犯第339條詐欺罪而有下列情形之一者，處1年以上7年以下有期
徒刑，得併科1百萬元以下罰金：
一、冒用政府機關或公務員名義犯之。
二、三人以上共同犯之。
三、以廣播電視、電子通訊、網際網路或其他媒體等傳播工具，
    對公眾散布而犯之。
前項之未遂犯罰之。
洗錢防制法第14條
有第二條各款所列洗錢行為者，處7年以下有期徒刑，併科新臺
幣5百萬元以下罰金。
前項之未遂犯罰之。
前二項情形，不得科以超過其特定犯罪所定最重本刑之刑。
洗錢防制法第2條
本法所稱洗錢，指下列行為：
一、意圖掩飾或隱匿特定犯罪所得來源，或使他人逃避刑事追訴
    ，而移轉或變更特定犯罪所得。
二、掩飾或隱匿特定犯罪所得之本質、來源、去向、所在、所有
    權、處分權或其他權益者。
三、收受、持有或使用他人之特定犯罪所得。

 
附表
編號 告訴人 詐欺方式 轉帳時間 轉帳地點 金額 匯入帳戶 1 葉畢華 詐欺集團成員於110年5月9日14時35分許，假冒友人透過LINE通訊軟體聯絡葉畢華，並佯稱：「因購買土地急需借款」等語，葉畢華因而受騙匯款 110年5月10日10時39分 桃園市○○區○○路0段0號彰化銀行南崁分行 10萬元  土地銀行帳號000-000000000000號帳戶 2 周美雲 詐欺集團成員於109年5月9日19時26分許，假冒親友撥打電話予周美雲，並佯稱：急需借款等語，周美雲因而受騙匯款 110年5月10日12時9分 臺北市○○區○○路00號臺北逸仙郵局 15萬元 土地銀行帳號000-000000000000號帳戶